【裁判字號】    98,交上易,854
【裁判日期】    990113
【裁判案由】    過失致死
【裁判全文】
臺灣高等法院臺南分院刑事判決
上  訴  人  臺灣臺南地方法院檢察署檢察官
被      告  甲○○
上列上訴人因被告過失致死案件，不服臺灣臺南地方法院98年度
交易字第142號中華民國98年7月31日第一審判決（起訴案號：臺
灣臺南地方法院檢察署98年度偵字第7425號），提起上訴，本院
判決如下：
    主      文
原判決撤銷。
甲○○因過失致人於死，處有期徒刑陸月，如易科罰金，以新台
幣貳仟元折算壹日。
    事      實
一、甲○○於民國(下同)97年8月29日18時38分許，駕駛車牌號
    碼KG7-5 39號重型機車，沿臺南縣新市鄉○○村○○道路由
    南向北行駛，嗣駛至上開防汛道路與該村村里道路交會路口
    （即新市二號橋前之交岔路口）時，其本應注意上開防汛道
    路係供搶修搶救專用而禁止車輛通行，且應注意途經該未設
    有標誌、標線之無號誌交岔路口時，應減速慢行，作隨時停
    車之準備，及應注意車前狀況，隨時採取必要之安全措施，
    以避免危險之發生，而依當時情形，其並無不能注意之情事
    ，竟疏未注意，而駕車行駛上開防汛道路，且未減速慢行及
    注意車前狀況。適有蘇清江當時駕駛車牌號碼UNY-068號輕
    型機車，沿上開該村村里道路由西向東行駛至該交岔路口時
    ，亦疏未注意車輛行至該無號誌之交岔路口，於同為直行車
    時，左方車應暫停讓右方車先行，且依當時情形，亦無不能
    注意之情事，竟疏未注意停讓右方車先行，即貿然前進，致
    雙方機車發生擦撞，蘇清江因此受有頭部外傷併腦挫傷、顱
    內出血等傷害，經送醫救治後，仍於次（30）日上午11時43
    分許，因顱內出血而不治死亡。
二、案經被害人蘇清江之配偶乙○○訴由臺南縣警察局善化分局
    移送臺灣臺南地方法院檢察署檢察官偵查起訴。
    理      由
壹、程序方面：
    本件上訴人即被告所犯為死刑、無期徒刑、最輕本刑為三年
    以上有期徒刑以外之罪，被告於本院審理中就被訴事實為有
    罪之陳述，經本院審判長告知簡式審判程序之旨，並聽取公
    訴人、被告之意見後，合議庭認為適宜，依刑事訴訟法第二
    百七十三條之一第一項規定，裁定進行簡式審判程序，則有
    關本件證據調查，不受刑事訴訟法第一百五十九條第一項、
    第一百六十一條之二、第一百六十一條之三、第一百六十三
    條之一及第一百六十四條至第一百七十條規定之限制，先此
    敘明。
貳、實體方面：
一、訊據被告甲○○對其於前揭時、地，在上開臺南縣新市鄉○
    ○村○○道路違規行駛機車，行經上開防汛道路與與該村村
    里道路交會路口（即新市二號橋前之交岔路口），未注意減
    速慢行及車前狀況，致與被害人蘇清江所駕機車發生擦撞，
    並致蘇清江因而受有上開傷害死亡等事實，於警詢、偵查、
    原審及本院審理中均供承於卷，並有道路交通事故調查報告
    表(一)、(二)、道路交通事故現場圖、現場照片共30張、車損照
    片共16張及財團法人奇美醫院診斷證明書乙紙等附卷可稽。
    又被害人蘇清江係因本件交通事故死亡，業經台南地方法院
    檢察署檢察官督同檢驗員相驗屍體明確，製有勘驗筆錄、相
    驗屍體證明書及驗斷書在卷可參，復為被告所不否認，是被
    害人之死亡乃由被告之行為所肇致，其間顯有相當因果關係
    。
二、按「機器腳踏車行駛之車道，應依標誌或標線之規定行駛」
    、「行車速度，依速限標誌或標線之規定，無標誌或標線者
    ，應依左列規定：二、行經…無號誌之交岔路口…時，均應
    減速慢行，作隨時停車之準備。」、「汽車行駛時，駕駛人
    應注意車前狀況…，並隨時採取必要之安全措施。」道路交
    通安全規則第99條第1項前段、第93條第1項第2款及第94 條
    第3項等分別訂有明文。被告於上揭時地駕車本應注意上開
    規定，且依當時情形，客觀上又無不能注意之情形，竟疏未
    注意即貿然行駛，致生本件車禍事故。復按「汽車行駛至交
    岔路口，其行進、轉彎，應依左列規定：二、車輛行至無號
    誌…之交岔路口，…未設標誌、標線或號誌劃分幹、支線道
    者，…同為直行車或轉彎車者，左方車應暫停讓右方車先行
    。」道路交通安全規則第102條第1項第2款亦定有明文，本
    件被害人蘇清江駕車行經上開無號誌交岔路口時，亦疏未讓
    右方車優先通行，即貿然行駛。是被告及被害人蘇清江均有
    違前開規定之注意義務，其二人均顯有過失甚明。
三、按所謂道路：係指公路、街道、巷衖、廣場、騎樓、走廊或
    其他供公眾通行之地方，道路交通管理處罰條例第3條定有
    明文。次按河川區域之使用管理及其他應遵行事項，由中央
    主管機關訂定河川管理辦法管理之，水利法第78條之2亦有
    明定。再水防道路：指便利防汛、搶險運輸所需之道路及側
    溝，並為堤防之一部分；河川區○○設○○路、便橋或越堤
    路應經許可始得為之，非經許可使用者，進入河川行駛車輛
    應限於使用河川區域內現存之運輸路、便橋或越堤路，並自
    行注意安全，河川管理辦法第6條第3款、第52條第2項，復
    有規定。依此水防道路係為防汛，搶險所施設之通路，非依
    公路法之相關規定規劃及施設，尚無一般道路之交通號、標
    線及照明等相關安全設施，又因應巡防及防汛需要，平時無
    法封閉禁止通行，故於河川管理辦法復規定，如未經許可使
    用時須自行注意安全，此有經濟部水利署第六河川局98年4
    月14日水六管字第09850024120號函文可稽 (見相卷第91頁)
    。被告甲○○所駕上開車輛未經許可行駛於防汛道路，因而
    肇事自有違相關規定，而有過失。
四、又本件經臺灣臺南地方法院檢察署分別送請臺灣省臺南區車
    輛行車事故鑑定委員會、臺灣省車輛行車事故覆議鑑定委員
    會等予以鑑定結果，均認為：蘇清江（被害人）駕駛輕型機
    器腳踏車，左方車未讓右方車先行，為肇事原因；甲○○（
    被告）駕駛普通重型機器腳踏車，違規行駛禁止車輛通行防
    汛道路，無號誌路口，未注意車前狀況，未減速慢行，同為
    肇事原因等語，此亦有該二委員會依序出具97年11月6日南
    鑑字第0975903 188號鑑定意見書、98年5月12日覆議字第
    0986201710號函等在卷足憑。
五、綜上所述，本件事證明確，被告甲○○上開過失致人於死犯
    行，已堪認定。至被害人蘇清江雖就本件車禍事故之發生亦
    有過失，然本件車禍既係被告之過失併合而發生，是被告前
    開過失之犯行仍未能據此解免，附此說明。
六、核被告甲○○所為，係犯刑法第276條第1項之過失致人於死
    罪。被告於肇事後犯罪未被發覺前，即向現場處理警員坦承
    肇事而自首乙節，有被告之自首情形紀錄表在卷可稽，則被
    告甲○○係對於未經發覺之犯罪自首而接受裁判，爰依刑法
    第62條前段規定減輕其刑。
七、原審予以論罪科刑，並對被告甲○○量處有期徒刑參月，如
    易科罰金，以新台幣壹仟元折算壹日，固非無見。惟查：(一)
    本件綜合全部卷證資料參酌以觀，被告違規情況及情節顯然
    無可作為輕於被害人疏失情況之認定，是被告甲○○與被害
    人蘇清江均有過失部分結果均屬相同，均同為肇事原因，無
    分主次肇事原因，惟原審卻認被害人責任較大為肇事主因，
    被告之過失責任較輕為肇事次因，即有未洽。(二)又本件被告
    犯後雖坦認犯行，然其因過失導致被害人因本件車禍事故死
    亡之無可彌補後果，犯罪所生危害甚重，對被害人家屬所造
    成之傷痛非輕，且事後未與被害人之家屬達成和解等情狀，
    原審僅量處被告有期徒刑三月並諭知如易科罰金以新台幣壹
    仟元折算壹日之標準，顯屬過輕，難認罪刑相當，亦有未洽
    。檢察官依告訴人請求上訴意旨，亦執此指摘原判決量刑過
    輕不當，為有理由，自應由本院將原判決撤銷改判。爰審酌
    本件肇事責任係被告與被害人同為肇事原因，被告未賠償被
    害人家屬之損害、被告犯後坦承犯行及犯後所生之損害等一
    切情狀，量處如主文第二項所示之有期徒刑陸月，如易科罰
    金，以新台幣貳仟元折算壹日。
據上論結，應依刑事訴訟法第369條第一項前段、第364條、第29
9條第一項前段，刑法第276條第1項、第62條前段、第41條第1項
前段，刑法施行法第1條之1，判決如主文。
本案經檢察官李傳來到庭執行職務。
中    華    民    國    99    年    1     月    13    日
                  刑事第五庭    審判長法  官  楊明章
                                      法  官  戴勝利
                                      法  官  顏基典
以上正本證明與原本無異。
不得上訴。
                                      書記官  呂嘉文
中    華    民    國    99    年    1     月    13    日
【附錄】本判決論罪科刑法條：
刑法第276條：
因過失致人於死者，處2年以下有期徒刑、拘役或2千元以下罰
  金。
從事業務之人，因業務上之過失犯前項之罪者，處5年以下有
  期徒刑或拘役，得併科3千元以下罰金。

司法院資訊處製作；財團法人民間司法改革基金會備份。
